【裁判字號】    98,消債更,196
【裁判日期】    981106
【裁判案由】    聲請更生程序
【裁判全文】
臺灣彰化地方法院民事裁定           98年度消債更字第196號
聲  請  人
即債務人    甲○○
代  理  人  林永山律師
上列當事人聲請消費者債務清理事件，本院裁定如下：
    主  文
聲請駁回。
聲請程序費用新台幣壹仟元由聲請人負擔。
    理由
一、聲請意旨略以：聲請人即債務人無資產，積欠債務總額為新
    台幣（下同）278 萬4,321 元，雖與最大債權之金融機構安
    泰商業銀行協商，於民國（下同）97年11月20日協商不成立
    ，聲請人前與彰化縣環保局間之勞動契約於98年1 月23日終
    止後，目前收入僅17,600元，除支付自身生活費每月9,829
    元外，另須扶養二名子女，顯無力清償債務。聲請人之無擔
    保或無優先權債務總額未逾1,200 萬元，復未經法院裁定開
    始清算程序或宣告破產，爰依消費者債務清理條例第153 條
    前段規定，逕向法院聲請更生等語。
二、按「債務人不能清償債務或有不能清償之虞者，得依本條例
    所定更生或清算程序，清理其債務。」，消費者債務清理條
    例（下稱債清條例）第3 條定有明文。又債清條例之立法目
    的，在於使陷於經濟上困境之消費者，得利用更生或清算程
    序，藉以妥適調整其與債權人及其他利害關係人之權利義務
    關係，保障債權人之公平受償，並謀求消費者經濟生活之更
    生機會，從而健全社會經濟發展；且更生程序係以債務人將
    來收入作為償債來源，故債務人應有固定薪資或報酬之繼續
    性收入，或縱無固定性，仍有持續性收入之望，以期「債權
    人及債務人進行協商，以找出既能維持債務人基本生活，又
    能使債權人之債權獲得最大滿足之債務清償方案」。因此債
    務人不但要有償債意願，必以債務有可預期之收入來源，扣
    除合理生活必要支出後，仍有賸餘資金可用以償還債務，方
    有進行更生程序之實益。
三、經查：
  (一)聲請人前揭主張，業據其提出財產清單、前配偶財產清單、
    受扶養人財產清單、生活必要支出清單、債務人清單、金融
    機構債權人清單、債務人所有財產、收入與支出總額彙總表
    、彰化縣環保局終止勞動契約函、房屋租賃契約書95至97年
    度教育費用明細表、全國財產稅總歸戶財產查詢清單、94、
    95、96年度綜合所得稅各類所得資料清單、財團法人金融聯
    合徵信中心綜合信用報告、前置協商申請書、前置協商不成
    立通知書，堪以信實。又聲請人經最大債權金融機構安泰銀
    行通知協商不成立，有卷附之97年11月20日之通知書可稽，
    依債清條例第153 條前段規定，聲請人逕向法院聲請更生，
    程序並無不合。
  (二)聲請人目前收入來源係參加「彰化縣政府短期就業方案」，
    工作單位為鹿港地政事務所，採日薪制，每日800 元，每月
    工作日數不得超過22日，工作期間自98年5 月1 日起至98年
    12月31日止，雖有固定薪資，且報酬不具繼續性；縱其仍有
    持續性收入之望，惟其收入每月僅17,600元，復無其他資產
    ，茲應按行政院內政部所公告98年度臺灣省低收入戶最低生
    活費用每人每月9,829 元（該生活費標準係按照政府最近一
    年平均每人消費支出，包括食品費、衣著鞋襪費、房租水電
    費、家居管理費、醫療保健費、交通通訊費、娛樂教育費及
    雜項支出百分之60訂定）自身生活費，已有不足，況聲請人
    尚需扶養子女2 人，顯無賸餘資金讓債權人受償，無法成立
    清償方案，而不具更生實益。
四、綜上，聲請人收入不敷生活必要支出，無賸餘資金可資清償
    債務，進行更生程序並無實益；而該欠缺之情形又無從補正
    ，爰駁回本件聲請，裁定如主文。
中    華    民    國    98    年    11    月    6     日
                  民事第二庭  法  官  李言孫
上為正本係照原本作成。
如不服本裁定，應於裁定送達後10日內，以書狀向本院提出抗告
，並繳納抗告費新臺幣1千元。
中    華    民    國    98    年    11    月     6   日
                              書記官  施惠卿


司法院資訊處製作；財團法人民間司法改革基金會備份。
